【裁判字號】    89,自,452
【裁判日期】    890616
【裁判案由】    詐欺
【裁判全文】
臺灣臺中地方法院刑事裁定                          八十九年度自字第四五二號
    自  訴  人  甲○○
    代  理  人  鄭明治
    被      告  丙○○
                乙○○
右列被告因詐欺案件，經自訴人提起自訴，本院裁定如左：
    主  文
自訴駁回。
    理  由
一、自訴意旨略稱：被告丙○○於民國（下同）八十九年三月中旬，持台灣土地銀行
    北台中分行支票二張，面額計新台幣（下同）八十三萬八千四百元，向自訴人借
    款，並向自訴人保證支票屆期必能兌現，使自訴人不疑有他，陷於錯誤，信以為
    真，而交付財物給被告。在支票屆期前，自訴人向土銀北台中分行照會，該帳號
    八二八─九號係盈鋒福記股份有限公司，負責為被告乙○○，係被告丙○○之公
    公之公司支票，但該帳戶已於八十二年七月就拒絕往來。自訴人即打電話給被告
    丙○○告知此事，被告丙○○稱沒關係若退票十六日會補送現金，詎該二張支票
    於十五日均退票且拒絕往來，而被告丙○○亦未補送現金，自訴人始知受騙。另
    查，被告丙○○明知其公公即被告乙○○之公司支票早已拒絕往來，仍持該公司
    之支票二張詐騙不知情之自訴人，被告等有不法所有之意圖甚明，且二人亦顯有
    犯意聯絡及行為分擔，為共同正犯關係，因認被告二人均涉犯刑法第三百三十九
    條第一項之詐欺罪嫌等語。
二、按法院或受命法官於自訴案件第一次審判期日前訊問及調查結果，如認為案件有
    刑事訴訟法第二百五十二條至第二百五十四條之情形者，得以裁定駁回其自訴，
    同法第三百二十六條第三項定有明文。且刑法上詐欺罪之成立，係以意圖為自己
    或第三人不法之所有，以詐術使人將本人或第三人之物交付為要件，苟無財產交
    付之意圖，或所用之方法不能認為係詐術，亦不致使人陷於錯誤，均與詐欺罪之
    構成要件有間。
三、本件訊之被告丙○○、乙○○均堅決否認有何詐欺犯行，被告丙○○並辯稱：伊
    係因投資房地產買賣始於八十九年三月間向自訴人借款八十萬元，約定借四個月
    ，借款後數日伊收到一紙客票即卷附之面額九十一萬五千元之支票一紙，即將之
    交付給自訴人，後自訴人突然於五月份即要求伊還款，伊遂向被告乙○○借得支
    票二紙（即自訴人所指之二張支票，一張面額五十萬元發票日為八十九年五月十
    五日、一張面額三十三萬八千四百元發票日為八十九年五月十三日），並於同年
    五月十一日存入自訴人之帳戶內，後因伊預期進帳之款項未進，致該二紙支票均
    退票，後伊於八十九年六月五日已將借款八十萬元返還被告，並未詐欺被告等語
    ，被告乙○○辯稱：伊所簽開以盈鋒福記股份有限公司為發票人之系爭支票二紙
    ，係被告丙○○向伊所借，該支票帳戶雖於八十二年間已遭拒絕往來，惟伊於八
    十九年間仍有簽發支票使用，且均有兌現或於支票退票後以現金換回支票並註銷
    退票紀錄，並未詐欺自訴人等語。經查：本件自訴人係先借款八十萬元之現金予
    被告丙○○，約定借款期限為四個月，數日後被告丙○○始交付面額九十一萬五
    千元之支票一紙，因自訴人要求被告丙○○提前還款，被告丙○○乃向被告乙○
    ○借得系爭二張支票並存入自訴人之帳戶內，後該二張支票退票，被告乃於八十
    九年六月五日還款八十萬元給自訴人收受等情，業據被告丙○○、乙○○及自訴
    人分別供、陳明在卷，並有票號Ａ0000000號、發票日八十九年五月十三
    日、發票人盈鋒福記股份有限公司、面額三十三萬八千四百元之支票一紙、票號
    Ａ0000000號、發票日八十九年五月十五日、發票人盈鋒福記股份有限公
    司、面額五十萬元之支票一紙、票號0000000號、發票日八十九年七月十
    五日、發票人黃奕其、面額九十一萬五千元之支票影本一紙在卷可參，足見被告
    丙○○並未持系爭之二張支票向自訴人借款，應符事實，自訴人指稱被告丙○○
    係持系爭二紙支票向其借款云云，顯與事實不符，自不足採信，被告丙○○存入
    系爭二紙支票之行為，純係契約履行之問題，即核與詐欺行為無涉。又系爭二紙
    支票雖自八十二年七月十六日起即遭公告拒絕往來，惟被告乙○○於八十九年間
    仍有使用上開支票存款帳戶所領用之支票，並有註銷部分退票紀錄等情，有台灣
    土地銀行北台中分行八十九年六月八日北中存字第八九００一八一號函及所附領
    用支票明細查詢表一紙、退票登記簿影本四紙附卷可按，足見被告乙○○雖仍有
    使用上開已拒絕往來之支票，但仍有繳納其應繳之票款，自難以其借予被告丙○
    ○之二紙支票前已公告拒絕往來，即推論被告乙○○有詐欺之意圖。況被告丙○
    ○已於本院開庭前之八十九年六月五日即將借款八十萬元返還自訴人等情，業如
    前述，益見被告二人確無詐騙自訴人之意，否則豈有還款之理？足見本件純係借
    款返還之民事糾紛而已，尚難僅因被告未按嗣後約定之期履行返還借款，即謂被
    告丙○○及借票的被告乙○○之行為涉嫌詐欺。從而，本件應純係民事糾紛而已
    ，尚與刑法上之詐欺行為有間，自訴人所指尚有誤會。此外，復查無其他任何積
    極證據，足資證明被告二人涉有自訴人所指之犯行，應認為被告二人之犯罪嫌疑
    均有不足，而有刑事訴訟法第二百五十二條第十款之情形，揆諸前開說明，本院
    自得以裁駁回其自訴，爰裁定駁回自訴人之自訴。
據上論斷，應依刑事訴訟法第三百二十六條第三項、第二百五十二條第十款裁定如主
文。
中    華    民    國      八十九      年      六      月      十五      日
                                      法  官    李  國  增
右正本證明與原本無異。
如不服本裁定應於送達後五日內向本院提出抗告狀。
                                      書記官
中    華    民    國      八十九      年      六      月      十五      日


司法院資訊處製作；財團法人民間司法改革基金會備份。
